【裁判字號】    92,財管,39
【裁判日期】    921113
【裁判案由】    
【裁判全文】
臺灣高雄地方法院民事裁定  九十二年財管字第三九號
    聲  請  人    中國國際商業銀行股份有限公司
    法定代理人    甲○○
    代  理  人    乙○○
    相  對  人    丙○○
    關  係  人    楊秋蘭
右聲請人聲請指定信託財產受託人事件，本院裁定如左：
    主      文
選任楊秋蘭為丙○○信託財產（詳如附表）之新受託人。
程序費用由丙○○負擔。
    理      由
一、按受託人之任務，因受託人死亡、受破產或禁治產宣告而終了。其為法人者，經
    解散、破產宣告或撤銷設立登記時，亦同。第三十六條第三項之規定，於前項情
    形，準用之。新受託人於接任處理信託事務前，原受託人之繼承人或其法定代理
    人、遺產管理人、破產管理人、監護人或清算人應保管信託財產，並為信託事務
    之移交採取必要之措施。法人合併時，其合併後存續或另立之法人，亦同」，「
    前二項情形，除信託行為另有訂定外，委託人得指定新受託人，如不能或不為指
    定者，法院得因利害關係人或檢察官之聲請選任新受託人，並為必要之處分」，
    信託法第四十五條、第三十六條第三項分別定有明文。
二、本件聲請意旨略以：相對人丙○○（民國○○○年○月○日生，身分證統一編號
    ：Ｚ000000000）於民國九十年十二月二十六日選任其兄長戴進輝（民
    國○○○年○月○日生，身分證統一編號：Ｚ000000000）為受託人，
    二人依法成立信託契約，約定相對人名下如附表所示之土地及建物信託委由戴進
    輝管理。茲因相對人於八十八年二月二十二日向聲請人借款新台幣（下同）一百
    七十八萬元，並以其配偶楊秋蘭為連帶保證人，復將上開信託標的依法設定最高
    限額抵押權予聲請人，惟相對人屆清償期並未依約向聲請人清償債務，而聲請人
    為上開信託財產之抵押權人，為利害關係人，現向鈞院聲請查封拍賣抵押物，並
    以受託人戴進輝為執行名義人，蒙鈞院受理以九十一年度執字第三四七八五號程
    序進行中，詎戴進輝於九十一年八月三十一日死亡，致原進行中之強制執行程序
    暫緩執行，顯已有害債權人債權受償，而信託人即相對人丙○○現滯留國外，聲
    請人屢次聯繫相對人未果，至今相對人均未出面指定新受託人或處理信託財產，
    爰依信託法第四十五條第二項準用同法第三十六條第三項規定，為此聲請准許選
    任丙○○之信託財產新受託人，負責處理信託財產之一切事宜，以利強制執行程
    序之進行等語。
三、聲請人主張之前揭事實，業據其提出土地登記申請書、土地暨建築改良物信託契
    約書、他項權利證明書、土地暨建築改良物抵押權設定契約書、中國國際商業銀
    行高加分行放款明細分戶帳、借款契約書、本院九十一高貴民儉九十一執字第三
    四七八五號函各一份、戶籍謄本三份為證，且經本院向內政部警政署入出境管理
    局調閱丙○○之出入境紀錄查核無訛，本院依上開證據資料，堪信聲請人主張係
    為真實。信託人丙○○遲不選任新受託人，有損利害關係人權益，是本件符合信
    託法第四十五條第二項準用同法第三十六條第三項規定，應由本院選任丙○○信
    託財產之新受託人。
四、本院審酌相對人丙○○之配偶楊秋蘭為信託財產之受益人，並為信託關係消滅時
    之信託財產全部之歸屬人，有土地暨建築改良物信託契約書在卷可稽。本院認楊
    秋蘭與信託財產權義關係密切，是由其擔任丙○○信託財產之新受託人，應稱妥
    適。爰選任楊秋蘭為丙○○信託財產（詳如附表）之新受託人，處理關於丙○○
    信託財產之法律關係。
五、另聲請人雖具狀聲請本院通知地政機關登記信託財產予新受託人，惟按「供強制
    執行之財產權，其取得、設定、喪失或變更，依法應登記者，為強制執行時，執
    行法院應即通知該管登記機關登記其事由。前項通知，執行法院得依債權人之聲
    請，交債權人逕行持送登記機關登記。債務人因繼承、強制執行、徵收或法院之
    判決，於登記前已取得不動產物權者，執行法院得因債權人之聲請，以債務人費
    用，通知登記機關登記為債務人所有後而為執行。前項規定，於第五條第三項之
    續行強制執行而有辦理繼承登記之必要者，準用之。但不影響繼承人拋棄繼承或
    限定繼承之權利」，強制執行法第十一條定有明文。揆諸前開法律規定，聲請人
    自得逕向執行法院聲請逕行持送登記機關登記，自不待言。是而，此部分聲請並
    無必要，不應准許。
六、依非訟事件法第八條第二項、民事訴訟法第七十八條，裁定如主文。
中      華      民      國    九十二    年      十一      月    十三    日
                              臺灣高雄地方法院家事法庭
~B法      官  施柏宏
右為正本係照原本作成。
如對本裁定抗告，須於裁定送達後十日內向本院提出抗告狀。
中      華      民      國    九十二    年      十一      月    十三    日
~B法院書記官  陳惠玲
~F0
附表：
一、基地坐落：高雄縣鳳山市○○○段二○九之三地號，地目建，面積九二八平方公
    尺，權利範圍一萬分之二二一。
二、建物門牌：高雄縣鳳山市○○街一０三號五樓，建號三六七七號，鋼筋混凝土造
    七層樓房第五層，面積七五點四二平方公尺，權利範圍全部。


司法院資訊處製作；財團法人民間司法改革基金會備份。
